【裁判字號】    92,台上,2700
【裁判日期】    921218
【裁判案由】    損害賠償
【裁判全文】
最高法院民事裁定                              九十二年度台上字第二七００號
    上  訴  人  乙○○
    訴訟代理人  邱明政律師
    被 上訴 人  甲○○○○○.
右當事人間請求損害賠償事件，上訴人對於中華民國九十二年九月四日台灣高等法院
高雄分院第二審判決（九十二年度上字第五四號），提起上訴，本院裁定如左：
    主  文
上訴駁回。
第三審訴訟費用由上訴人負擔。
    理  由
按上訴第三審法院，非以原判決違背法令為理由，不得為之。又提起上訴，上訴狀內
應記載上訴理由，表明原判決所違背之法令及其具體內容、依訴訟資料合於該違背法
令之具體事實，其依民事訴訟法第四百六十九條之一規定提起上訴者，並應具體述
為從事法之續造、確保裁判之一致性或其他所涉及之法律見解具有原則上重要性之理
由。同法第四百六十七條、第四百七十條第二項定有明文。而依同法第四百六十八條
規定，判決不適用法規或適用不當者，為違背法令；依同法第四百六十九條規定，判
決有該條所列各款情形之一者，為當然違背法令。是當事人提起上訴，如以同法第四
百六十九條所列各款情形為理由時，其上訴狀或理由書應表明該判決有合於各該條款
規定情形之具體內容，及係依何訴訟資料合於該違背法令之具體事實。如依同法第四
百六十八條規定，以原判決有不適用法規或適用法規不當為理由，而非屬當然違背法
令之事由時，依同法第四百六十九條之一規定，須經第三審法院之許可，而該許可，
以從事法之續造、確保裁判之一致性或其他所涉及之法律見解具有原則上重要性者為
限，故其上訴狀或理由書應表明該判決所違背之法令條項，或有關判例、解釋字號，
或成文法以外之習慣或法理等及其具體內容，暨係依何訴訟資料合於該違背法令之具
體事實，並具體述為從事法之續造、確保裁判之一致性或其他所涉及之法律見解具
有原則上重要性之理由。上訴狀或理由書如未依上述方法表明，或其所表明者與上開
法條規定不合時，即難認為已合法表明上訴理由，其上訴自非合法。本件上訴人對於
原判決提起上訴，雖以該判決違背法令為由，惟核其上訴理由狀所載內容，係就原審
取捨證據、認定事實之職權行使，及依職權解釋契約所論斷：兩造於民國八十七年七
月十三日簽訂不動產買賣契約背面加立之「特別約定」，經比對台灣屏東地方法院檢
察署八十九年度偵字第四三二七號卷八十九年八月七日偵訊筆錄上訴人之簽名字跡，
其整體字跡筆劃、勾勒、運筆方式均屬相同，是該「特別約定」確為上訴人所親簽無
訛。依該「特別約定」第四項載明，上訴人應至台灣土地銀行申貸新台幣（下同）三
百萬元買賣價款，以代償被上訴人原欠台灣土地銀行貸款，惟上訴人拒絕辦理，被上
訴人乃於八十八年一月十八日函催上訴人限於三日內辦理，上訴人仍置之不理，是自
八十八年二月五日起應負給付遲延責任，被上訴人請求上訴人賠償因其遲延而生之損
害，即屬有據。查台灣土地銀行聲請強制程序中分配表所列八十八年二月五日起至八
十九年六月二十二日之違約金，依上訴人應申貸之貸款比例即六百七十分之三百計算
為六萬二千三百三十一元，即屬上訴人遲延履行致被上訴人所生之損害。從而，被上
訴人本訴請求，於此範圍之本息，應予准許。又系爭不動產已由被上訴人移轉所有權
登記及交付於上訴人，因上訴人拒絕依「特別約定」向台灣土地銀行申貸三百萬元貸
款，以代償被上訴人之原貸款，致系爭不動產被法院拍賣，乃係兩造未依約協力履行
清償抵押債務所致，並無所謂給付不能之情形，上訴人自不能主張依民法第二百五十
六條解除本件買賣契約。從而，上訴人反訴請求因契約解除，被上訴人應返還已付價
金一百九十七萬元本息，於法無據，不應准許等情，指摘其為不當，並就原審已論斷
者，泛言謂為違法，而未表明該判決所違背之法令及其具體內容，暨依訴訟資料合於
該違背法令之具體事實，並具體述為從事法之續造、確保裁判之一致性或其他所涉
及之法律見解具有原則上重要性之理由，難認其已合法表明上訴理由。依首揭說明，
應認其上訴為不合法。末查，鑑定為一種調查證據之方法，法院對於系爭之物，認有
選定鑑定人鑑定之必要，自可依法實施鑑定，若對通常書據之真偽，認為自行核對筆
跡已足以判別時，則為程序簡便起見，自行核對筆跡，即以其所得心證據為判斷，而
未予實施鑑定程序，亦難指為違法（本院十九年上字第二一八九號判例），併予明
。
據上論結，本件上訴為不合法。依民事訴訟法第四百八十一條、第四百四十四條第一
項、第九十五條、第七十八條，裁定如主文。
中      華      民      國    九十二    年     十二     月     十八     日
                              最高法院民事第五庭
                                  審判長法官  顏  南  全
                                        法官  許  澍  林
                                        法官  葉  勝  利
                                        法官  劉  福  聲
                                        法官  黃  義  豐
      右正本證明與原本無異
                                              書  記  官
中      華      民      國    九十二    年     十二     月    三十一    日
                                                                        Ｌ


司法院資訊處製作；財團法人民間司法改革基金會備份。
